【裁判字號】    97,抗,1521
【裁判日期】    970916
【裁判案由】    假扣押
【裁判全文】
臺灣高等法院民事裁定                  97年度抗字第1521號
抗  告  人  合作金庫商業銀行股份有限公司
法定代理人  丙○○
代  理  人  乙○○
上列抗告人因與相對人嘉鋮科技股份有限公司等間聲請假扣押事
件，對於中華民國九十七年八月七日臺灣桃園地方法院九十七年
度裁全字第三八五八號所為裁定提起抗告，本院裁定如下：
    主  文
原裁定關於駁回抗告人後開第二項之聲請與聲請費用部分廢棄。
抗告人以新臺幣佰拾萬元或同額之中央政府重大交通建設
公債八十六年度乙類第三期債票為相對人丁○○供擔保後，得對
相對人丁○○之財產在新臺幣壹仟萬元範圍內為假扣押。
相對人丁○○如為抗告人供擔保新臺幣壹仟萬元後，得免為或撤
銷假扣押。
其餘抗告駁回。
聲請及抗告費用由相對人丁○○負擔。
    理  由
一、按債權人就金錢請求或得易為金錢請求之請求，欲保全強制
    執行者，得聲請假扣押。假扣押，非有日後不能強制執行或
    甚難執行之虞者，不得為之，民事訴訟法第五百二十二條第
    一項、第五百二十三條第一項定有明文。所謂不能強制執行
    ，如債務人浪費財產，增加負擔，或就其財產為不利益之處
    分，將成為無資力之情形等是，所謂恐難執行，如債務人將
    移住遠方或逃匿是也（最高法院十九年抗字第二三二號判例
    意旨參照）。又按請求及假扣押之原因應釋明之。債權人就
    請求及假扣押之原因釋明如有不足，而債權人陳明願供擔保
    或法院認為適當者，法院得定相當之擔保，命供擔保後為假
    扣押，此觀同法第五百二十六條第一、二項規定即明。是聲
    請假扣押，就請求及假扣押之原因，債權人應先予釋明，至
    使法院信其請求及假扣押之原因大致為適當始可。僅於其釋
    明不足時，法院為補強計，於債權人陳明就債務人可能遭受
    之損害願供擔保並足以補釋明之不足，始得命供擔保後為假
    扣押（民事訴訟法第五百二十六條第二項立法理由參照），
    非謂法院於債權人未為釋明，僅陳明願供擔保時，即得為命
    提供擔保之假扣押裁定。
二、本件抗告人主張：相對人嘉鋮科技股份有限公司（下稱嘉鋮
    公司）邀同相對人甲○○、丁○○為連帶保證人，於民國九
    十七年三月三日向伊借貸新臺幣（下同）一千萬元，詎嘉鋮
    公司利息僅繳至九十七年六月三日，尚積欠本金、利息、違
    約金，屢經催討均未獲置理，又相對人丁○○業於九十七年
    七月八日將其所有不動產設定抵押權予第三人呂昭毅，如不
    予即時聲請假扣押，顯有日後不能強制執行或甚難執行之虞
    ，爰聲請就相對人之財產在上開金額範圍內予以假扣押，且
    願供擔保以補釋明之不足等語。
三、經查，抗告人主張相對人連帶積欠本金一千萬元及利息、違
    約金迄未清償之事實，已據提出本票、連帶保證書、授信約
    定書、催告函（見原法院卷第四至九頁）為證，足認抗告人
    主張對於相對人有借款債權存在已為相當之釋明。次查，抗
    告人主張相對人丁○○於九十七年七月八日就其所有不動產
    設定最高限額二百萬元抵押權予第三人呂昭毅之事實，有其
    提出之土地登記第二類謄本（見本院卷第十五至十七頁）及
    建物登記第二類謄本（見本院卷第十八至十九頁）可憑，可
    見相對人丁○○確有增加負擔之情形，將使抗告人有日後不
    能強制執行或甚難執行之虞，已就此部分假扣押之原因為釋
    明，自應准許此部分假扣押之聲請。原法院駁回抗告人此部
    分之聲請，即有未合，抗告意旨指摘原裁定此部分不當，求
    予廢棄，實有理由，應由本院將原裁定此部分廢棄，並斟酌
    相對人丁○○因本件假扣押可能遭受之損害，酌定抗告人應
    供擔保之金額，准許抗告人此部分假扣押之聲請，更為裁定
    如主文第二項所示。至於抗告人主張若不對相對人嘉鋮公司
    、甲○○即時聲請假扣押，顯有日後不能強制執行或甚難執
    行之虞等語，惟未提出任何可使法院信有此情事存在之證據
    ，顯就此部分假扣押之原因未為任何釋明，縱抗告人陳明願
    供擔保，依上開說明，亦不應准許，原裁定駁回此部分假扣
    押之聲請，於法並無違誤。抗告意旨就此部分指摘原裁定不
    當，求予廢棄，為無理由，應予駁回。
四、據上論結，本件抗告為一部有理由，一部無理由，爰裁定如
    主文。
中    華    民    國    97    年    9     月    16    日
                    民事第十庭
                        審判長法  官  黃豐澤
                              法  官  蕭艿菁
                              法  官  林麗玲
正本係照原本作成。
本裁定除以適用法規顯有錯誤為理由，並經本院許可外，不得再
抗告。如提起再抗告，應於收受後10日內委任律師為訴訟代理人
向本院提出再抗告狀。並繳納再抗告費新台幣１千元。
中    華    民    國    97    年    9     月    16    日
                              書記官  陶美玲


司法院資訊處製作；財團法人民間司法改革基金會備份。
